【裁判字號】    89,簡上,265
【裁判日期】    891031
【裁判案由】    傷害
【裁判全文】
臺灣板橋地方法院刑事判決                        八十九年度簡上字第二六五號
    公  訴  人  臺灣板橋地方法院檢察署檢察官
    上  訴  人
    即  被  告  甲○○
右列上訴人因家庭暴力罪之傷害案件，不服中華民國八十九年十月三十一日本院板橋
簡易庭八十九年度板簡字第一八一七號刑事簡易判決〔聲請簡易判決處刑書案號：八
十九年度偵字第六七八四號〕，提起上訴，本院管轄第二審之合議庭判決如左：
    主  文
原判決撤銷。
甲○○傷害人之身體，處拘役拾日，如易科罰金，以佰元折算壹日。又傷害人之
身體，處拘役拾伍日，如易科罰金，以佰元折算壹日。應執行拘役伍拾日，如易
科罰金，以佰元折算壹日，緩刑貳年，緩刑期內付保護管束。
    事  實
壹、甲○○係乙○○之夫，貳人係家庭暴力防治法所定之家庭成員。甲○○於民國〔
    下同〕八十八年九月八日晚上十一時許，在臺北縣樹林市○○路三四九號八樓住
    處，因細故與乙○○生口角，林某竟基於普通傷害之犯意，毆打乙○○，致乙○
    ○受有右手基部淺割傷約壹公分長，後頸部條橫向條狀紅斑各約壹公分長、零
    點貳公分寬，右腕背側極淺細刮痕約貳公分長等傷害；八十九年二月一日晚上六
    時許，在上址，因乙○○不讓甲○○進入家門，甲○○竟另起傷害犯意，毆打乙
    ○○，致乙○○受有右手臂貳Ｘ貳公分皮下瘀血，右前臂Ｘ貳公分皮下瘀血，
    左手肘Ｘ貳公分皮下瘀血，左大腿貳Ｘ貳公分、伍Ｘ公分皮下瘀血，左膝伍
    Ｘ貳公分皮下瘀血等傷害。
貳、案經乙○○訴由臺北縣警察局樹林分局報告臺灣板橋地方法院檢察署檢察官偵查
    後聲請以簡易判決處刑。
    理  由
壹、訊據被告甲○○，供稱：「我太太在外不守婦道。我只是摸他手臂而已，其他地
    方我都沒有摸到。」、「我只有摸他〔告訴人〕一下而已。」、「我〔在〕八〔
    十〕八年九月八日我有敲乙○○的手而已，要他〔告訴人〕講話不要那麼難聽，
    我打他右手臂，乙○○就跑去拿刀子。」、「因為他〔告訴人〕欠我二姐不還，
    我要他還，他也不要，要我把錢全部給他，我就敲他手臂。」、「他〔告訴人〕
    當天跑去廚房拿刀子，我二姐跟我姊夫把他架開，他為何受傷我不知道。」、「
    〔八十九年二月一日〕因為我三天無法進去，乙○○把門鎖破壞，我後來進去，
    乙○○回來，凶巴巴要我馬上開門，否則要把我機車弄壞，所以我推他手臂。」
    、「〔八十九年二月一日〕他〔告訴人〕拿刀子來比來比去，我要搶他的刀子，
    所以我推他的手，我沒有打他其他部位，上〔次〕庭〔期〕乙○○說要撤回了。
    」、「我真的只有推他〔告訴人〕手臂而已。」〔參見本院九十年六月十一日審
    判筆錄〕、「我只有打我太太〔告訴人〕的手而已，沒有打其他地方。」、「〔
    八十九年二月一日〕我當天出去不能進去〔住處〕，我只有打我太太的手。」、
    「我太太當時去拿刀子，我如果要打我太太，不會我臉被抓傷。」、「〔原審判
    決〕我認為判太重。是我太太先有錯的。」〔參見本院九十年一月十日訊問筆錄
    〕等。查：
    一、右揭事實，業據告訴人乙○○指訴歷歷，與被告供承：「〔一〕八十八年九
        月八日二十三時許，我與配偶乙○○，因發生口角而『相互扭打』... 。〔
        二〕八十九年二月一日十八時許，因大門門鎖被乙○○惡意破壞不讓我進門
        ，憤而徒手毆打她〔乙○○〕，致其〔乙○○〕手臂、手肘、大腿、左膝多
        處受傷。... 」〔參見偵卷第九頁反面〕等情，互核相符，並有載明如事實
        欄所示傷勢之診斷證明書貳紙足佐〔附偵卷第十三頁、第十四頁〕，堪認告
        訴人指訴被害情節，與事實相符，足為認定右開事實之依據。
    二、查告訴人與被告於八十八年九月八日晚上十一時，在右址爭執之際，告訴人
        受有事實欄所示傷勢，業見前述，被告則受有「右臉頰瘀挫傷貳Ｘ零點伍公
        分、左臉頰瘀挫傷Ｘ零點伍公分、右前胸瘀傷壹Ｘ捌公分、左前胸傷伍Ｘ
        零點伍公分、左前手臂伍Ｘ零點伍公分挫傷。」等傷害，業據被告提出診斷
        證明書為據〔附偵卷第十二頁〕，細酌被告所受傷勢〔被告業經撤回對乙○
        ○之告訴─參見偵卷第二五頁反面〕，無一係「切割傷」，被告辯稱「他〔
        告訴人〕當天跑去廚房拿刀子」云云，未便遽信。綜合被告與告訴人均受傷
        多處，實難遽信被告於八十八年九月八日「只是『摸』他〔告訴人〕手臂而
        已，其他地方都沒有摸到。」；再查，被告於警訊時明確供稱：「〔八十九
        年二月一日〕『徒手』『毆打』她〔乙○○〕」，致告訴人受有事實欄所示
        傷勢亦見前述，考告訴人所受傷勢均為『皮下瘀血』，核與被告自白徒手毆
        打告訴人等情相符，被告顯非單純『推』告訴人之手臂。被告執前情置辯為
        犯後圖卸之詞。
    三、告訴人於本院調查期日，固陳稱：「我本意要我先生不要再犯而已，我本來
        就要撤回告訴，但沒有收到傳票，我都沒有開過庭。我要撤回〔告訴〕，也
        不知如何撤回，我不追究了。」〔參見本院九十年一月十日訊問筆錄〕，惟
        已逾刑事訴訟法所定得撤回告訴之期限，未便資為有利於被告之論據。
    四、本件事證明確，被告之右開犯行，堪予認定。
貳、核被告所為事實欄所示貳次犯行，均係犯刑法第二百七十七條第一項之傷害罪。
    其先後貳次傷害犯行，犯意各別，應分論併罰。
、原審論處被告傷害罪、刑，固非無見，惟原審判決於主文、事實欄均認被告所犯
    前開貳罪，犯意各別，應分論併罰，但理由欄卻引用刑法第五十六條，致理由與
    主文、事實相矛盾。又原審判決主文固經定應執行刑，惟就所定應執行刑「拘役
    伍拾日』漏未諭知易科罰金之折算標準，被告行為後，刑法第四十一條業於九十
    年一月十日修正公布同日施行，同年月十二日生效，原審未及比較新舊法，容有
    未洽；被告於原審判決後執「原審判決量刑過重」、「我只有摸他〔告訴人〕一
    下而已。」等由提起上訴，非有理由，惟原審判決既有可議，即應由本院管轄第
    貳審之合議庭將之撤銷，自為判決。爰審酌被告犯罪之動機、手段、被害人所受
    傷勢暨被告犯罪後態度等一切情狀，分別量處如主文所示之刑，並均諭知易科罰
    金之折算標準，暨定其應執行之刑及諭知易科罰金之折算標準。被告前未曾受有
    期徒刑以上刑之宣告，有臺灣高等法院檢察署刑案紀錄簡覆表足參，經此教訓，
    當知警惕，信無再犯之虞，因認所宣告之刑，以暫不執行為當，併予宣告緩刑，
    用啟自新。被告對家庭成員故意實施家庭暴力行為而成立刑法第二百七十七條第
    一項之傷害罪，依家庭暴力防治法第三十條第一項之規定，諭知緩刑期內付保護
    管束。被告行為後，刑法第四十一條業於九十年一月十日修正公布同日施行，同
    年月十二日生效，原條文修正為第四十一條第一項，並將得易科罰金之罪，從「
    犯最重本刑為三年以下有期徒刑以下之刑之罪」，修正為「犯最重本刑為五年以
    下有期徒刑以下之刑之罪」，暨『增訂』「但確因不執行所宣告之刑，難收矯正
    之效，或難以維持法秩序者，不在此限。」。查被告所犯係法定刑「最重本刑三
    年以下有期徒刑以下之刑之罪」，而受陸個月以下有期徒刑之宣告，以舊法『無
    』上項但書規定，依舊法即應諭知易科罰金之折算標準，比較新舊法，以舊法有
    利於犯法定刑「最重本刑三年以下有期徒刑以下之刑之罪而受陸個月以下有期徒
    刑宣告」之被告，即應適用修正前刑法第四十一條。
據上論斷，應依刑事訴訟法第四百五十五條之一第一項、第三項、第三百六十九條第
一項前段、第三百六十四條、第二百九十九第一項前段，家庭暴力防治法第三十條第
一項，刑法第十一條前段、第二條第一項但書、第二百七十七條第一項、第五十一條
第六款、第七十四條第一款，修正前刑法第四十一條，罰金罰鍰提高標準條例第一條
前段、第二條，判決如主文。
本案經檢察官李嘉明到庭執行職務。
中      華      民      國      九十      年      六      月    二十二  日
                                    臺灣板橋地方法院刑事第五庭
                                        審判長法  官  陳秀
                                              法  官  陳鴻清
                                              法  官  陳福來
右正本證明與原本無異。
不得上訴。
                                              書記官  陳春銘
中      華      民      國      九十      年      六      月    二十七  日
附錄本案論罪科刑參考法條：
刑法第二百七十七條：
傷害人之身體或健康者，處三年以下有期徒刑、拘役或一千元以下罰金。
犯前項之罪因而致人於死者，處無期徒刑或七年以上有期徒刑；致重傷者，處三年以
上十年以下有期徒刑。


司法院資訊處製作；財團法人民間司法改革基金會備份。
